【裁判字號】    98,訴,3888
【裁判日期】    981218
【裁判案由】    毒品危害防制條例
【裁判全文】
臺灣板橋地方法院刑事判決              98年度訴字第3888號
公  訴  人  臺灣板橋地方法院檢察署檢察官
被      告  甲○○
上列被告因違反毒品危害防制條例案件，經檢察官提起公訴（九
十八年度毒偵字第五二七一號），本院合議庭裁定由受命法官獨
任行簡式審判程序，並判決如下：
    主  文
甲○○施用第一級毒品，累犯，處有期徒刑拾月，扣案第一級毒
品海洛因拾參包（驗餘合計淨重拾點零壹公克）、塑膠袋參個內
所含海絡因殘渣（微量無法秤重）沒收銷燬，電子磅秤壹個沒收
；又施用第二級毒品，累犯，處有期徒刑伍月，扣案甲基安非他
命拾玖包（驗餘合計淨重參拾貳點肆玖公克）沒收銷燬，吸食器
壹個沒收。應執行有期徒刑壹年，扣案第一級毒品海洛因拾參包
（驗餘合計淨重拾點零壹公克）、塑膠袋參個內所含海絡因殘渣
（微量無法秤重）、甲基安非他命拾玖包（驗餘合計淨重參拾貳
點肆玖公克）沒收銷燬之，電子磅秤壹個、吸食器壹個沒收。
    事  實
一、甲○○前於民國八十七年間因一犯施用毒品案件，經臺灣基
    隆地方法院以八十七年度毒聲字第二０八號裁定送觀察勒戒
    後，認無繼續施用毒品傾向，經臺灣基隆地方法院檢察署檢
    察官以八十七年度偵字第三四七八號為不起訴處分；又於八
    十九年間因二犯施用毒品案件，經臺灣士林地方法院以八十
    九年度毒聲字第七八七號裁定送觀察勒戒後，仍認無繼續施
    用毒品傾向，經臺灣士林地方法院檢察署檢察官以八十九年
    度毒偵緝字第二二五號為不起訴處分；又於八十九年間因三
    犯施用毒品，經本院以九十一年度毒聲字第六六號裁定強制
    戒治，嗣因無繼續強制戒治之必要，經本院以九十二年度毒
    聲字第六五二號裁定停止戒治，於九十二年四月七日釋放出
    所，所餘期間交付保護管束，於九十二年七月一日期滿未經
    撤銷，視為強制戒治執行完畢，同案件並經本院以九十一年
    度訴字第四二八號分別判處有期徒刑六月、五月，應執行有
    期徒刑十月確定，並於九十二年七月十四日易科罰金執行完
    畢。又於九十三年間再因施用毒品案件，經本院以九十三年
    度訴字第二七二號判處有期徒刑八月、五月，應執行有期徒
    刑十一月確定，於九十五年五月二十八日縮刑期滿執行完畢
    ；另於九十四年間因幫助施用毒品案件，經本院以九十五年
    度訴字第六五三號判處有期徒刑十月（第一案）；於九十四
    年間因施用一級毒品案件，經臺灣高等法院以九十五年度上
    訴字第一四六０號判處有期徒刑十月（第二案）；再於九十
    五年間因施用二級毒品案件，經臺灣高等法院以九十五年度
    上易字第九七四號判處有期徒刑八月（第三案）；復於九十
    六年間因施用一、二級毒品案件，經本院以九十六年度訴字
    第一七六號判處有期徒刑一年十月（第四案）；以上四案件
    經本院以九十六年度聲減字第四六四七號減刑為有期徒刑五
    月、五月、四月及十一月，並就其中第一至三案件定應執行
    刑有期徒刑一年，與第四案件有期徒刑十一月接續執行，於
    九十七年九月六日縮刑期滿執行完畢（於本案構成累犯），
    仍不知悔改。
二、其明知毒品危害防制條例業經總統於八十七年五月二十日以
    華總（一）字第八七○○○九九八六○號令修正公布，於同
    年五月二十二日生效，依該條例第二條第二項第一款、第二
    款之規定，將海洛英列為第一級毒品管理，安非他命列為第
    二級毒品管理，均不得非法持有及施用；並於九十二年六月
    六日再經立法院修正通過，於同年七月九日經總統令公布修
    正全文，於九十三年一月九日施行生效，仍為相同之規定。
    詎竟基於施用第一級毒品海洛因之犯意，於九十八年七月十
    九日下午三時許，在臺北縣三重市○○○路二八七號五樓住
    處，將海洛因以開水稀釋後，利用針筒注射之方式，施用第
    一級毒品海洛因一次；又於施用海洛因結束後，另行起意，
    基於施用第二級毒品甲基安非他命之犯意，在上址將甲基安
    非他命置於吸食器內，再點火加熱燒烤產生白煙吸聞之方式
    ，施用第二級毒品甲基安非他命一次。嗣於九十八年七月十
    九日下午五時三十分許，在臺北縣三重市○○○路二八七號
    五樓住處為警查獲，並扣得甲○○所有供施用之第一級毒品
    海洛因十三包（驗餘淨重十．０一公克）、第二級毒品甲基
    安非他命十九包（共淨重三二．五六公克，起訴書誤載為三
    二．八公克，經取樣０．０七公克檢驗用罄，餘淨重三二．
    四九公克），含海洛因殘渣（微量無法秤重）之塑膠袋三個
    ，及其所有供施用海洛因犯罪用之電子磅秤一台，供施用甲
    基安非他命犯罪用之吸食器一個。
三、案經臺北縣政府警察局三重分局報請臺灣板橋地方法院檢察
    署檢察官偵查起訴，甲○○於本院準備期日中就被訴事實為
    有罪陳述，經合議庭裁定由受命法官獨任行簡式審判程序。
    理  由
一、訊據被告甲○○對於上揭時地，施用第一級毒品海洛因、第
    二級毒品甲基安非他命之犯罪事實，於本院審理中坦承不諱
    ；並有第一級毒品海洛因十三包（驗餘淨重十．０一公克）
    、第二級毒品甲基安非他命十九包（驗餘餘淨重三二．四九
    公克），含海洛因殘渣（微量無法秤重）之塑膠袋三個，及
    電子磅秤一台，吸食器一個扣案可供佐證。而被告之尿液經
    送鑑定結果，確呈海洛因代謝物嗎啡、甲基安非他命陽性反
    應，有臺灣檢驗科技股份有限公司九十八年八月三日第ＵＺ
    000000000號（檢體編號Ｃ0000000）濫用
    藥物尿液檢驗報告書及尿液代號對照表各一紙在卷可稽（偵
    卷第六十二、六十三頁）；又上開海洛因、甲基安非他經送
    鑑定，亦屬第一、二級毒品無誤，亦有法務部調查局九十八
    年八月十一日調科壹字第０九八二三０二一七九０號濫用藥
    物實驗示鑑定書、內政部警政署刑事警察局九十八年八月十
    八日刑鑑字第０九八００一０一一０七號鑑定書各一件附卷
    可憑（偵卷第五十八、五十九頁），是被告於上揭時地有施
    用毒品海洛因、甲基安非他命之犯行，堪予認定。
二、按九十二年七月九日新修正並於九十三年一月九日施行之毒
    品危害防制條例刪除「二犯」及「三犯」之規定，一改修法
    前繁雜之處遇程序，僅將施用毒品者簡化區分為「初犯」「
    再犯」，並認施用毒品者係屬病患性犯人，以觀察、勒戒戒
    除其身癮，並以強制戒治去除其心癮。經觀察、勒戒或強制
    戒治執行完畢釋放後，若係五年後再犯該條例第十條施用毒
    品罪者，與同條例第二十條第一項、第二項關於「初犯」之
    處理方式相同，檢察官應先聲請法院裁定令被告入勒戒處所
    觀察、勒戒，並視有無繼續施用毒品傾向，決定應予釋放、
    為不起訴之處分，或應聲請法院裁定令入勒戒處所強制戒治
    ；若係五年內「再犯」同條例第十條施用毒品罪者，依同條
    例第二十三條第二項規定，檢察官則應依法追訴。觀諸該條
    例第二十條第三項之修正理由：「觀察、勒戒或強制戒治五
    年後再犯者，顯見前所實施之觀察、勒戒或強制戒治已足以
    遮斷其施用毒品之癮，為期自新及協助其戒除毒癮，對此五
    年後再犯者，爰明定仍適用初犯之規定，先經觀察、勒戒、
    強制戒治之程序。」及同條例第二十三條第二項之修正理由
    ：「為配合簡化施用毒品犯之刑事處遇程序，並鑑於經觀察
    、勒戒或強制戒治執行完畢釋放後五年內再犯者，其再犯率
    甚高，原據以實施之觀察、勒戒及強制戒治既已無法收其實
    效，自應施以刑事處遇。」顯然如施用毒品者係前經觀察、
    勒戒或強制戒治等治療程序執行完畢五年後，始再施用毒品
    之「初犯」，因前所執行之觀察、勒戒或強制戒治已足收戒
    除毒癮之效，自應重新執行觀察、勒戒或強制戒治等治療程
    序，並於治療程序執行完畢後，由檢察官為不起訴處分，毋
    庸對之追訴處罰；反之，在「再犯」之情形，因其先前所為
    治療程序顯未能收戒斷毒癮之效，且考量施用毒品者之再犯
    率偏高，乃簡化其刑事處遇程序，而逕予追訴處罰，不再施
    以治療程序。參酌上開立法理由，修正毒品危害防制條例就
    施用毒品者，祇於「初犯」及「五年後再犯」二種情形，有
    其追訴條件之限制，即須於初犯經觀察、勒戒或強制戒治釋
    放後，「五年內均無施用毒品之行為」，始能認其前所實施
    之觀察、勒戒或強制戒治已足遮斷毒癮，而得於五年後再犯
    時，再予適用初犯之規定，重行觀察、勒戒等程序。倘五年
    內已經再犯，被依法追訴處罰，縱其第三次（或第三次以上
    ）施用毒品之時間在初犯釋放五年以後，即與「五年後再犯
    」之情形有別，且因已於「五年內再犯」，顯見其再犯率甚
    高，原實施觀察、勒戒或強制戒治，已無法收其實效，而無
    五年戒斷期之存在，自無再經觀察、勒戒及強制戒治之必要
    ，應由檢察官逕行起訴，始符新法修正之本旨。經查，本案
    被告於八十七、八十九年間因施用毒品案件，經兩度觀察、
    勒戒，均因無繼續施用毒品傾向，而經檢察官為不起訴處分
    ，又因三犯為強制戒治，於九十二年七月一日執行完畢；復
    於五年內因多次施用毒品為法院論罪科刑，足認被告經上開
    觀察、勒戒之執行後，未足以遮斷其施用毒品之癮，自與前
    揭條例第二十條第三項之規定僅得適用於「再犯」之情形不
    合（此有最高法院九十五年度台非字第五九號判決可參），
    故本件公訴人逕向本院提起追訴，於法要無不合，附此陳明
    。綜上，本案事證明確，被告犯行堪以認定，應依法論科。
三、核被告所為，係犯毒品危害防制條例第十條第一項之施用第
    一級毒品海洛因罪，及同條第二項之施用第二級毒品甲基安
    非他命罪。其施用第一級毒品海洛因前後持有海洛英，施用
    第二級毒品甲基安非他命前後持有甲基安非他命之低度行為
    ，均應為施用海洛因、甲基安非他命之高度行為所吸收，不
    另論罪。又被告有事實欄所述之前科，於九十七年九月六日
    縮短刑期執行完畢，有臺灣高等法院被告全國刑案紀錄表可
    憑，其於刑之執行完畢後五年內，故意再犯本件有期徒刑以
    上之刑之二罪，均為累犯，應各依刑法第四十七條第一項之
    規定加重其刑。被告分別施用毒品海洛因、甲基安非他命，
    所犯二罪犯意各別，行為互殊，應分論併罰。爰審酌被告犯
    罪之動機、目的、手段，有多次施用毒品之紀錄，歷經觀察
    勒戒、強制戒治、科刑之執行，仍無法戒絕惡習，顯見其自
    制力薄弱，犯罪所生之危害，惟此僅屬自戕之行為，犯罪後
    坦承犯行，態度尚稱良好等一切情狀，分別量處如主文所示
    之刑，並定其應執行之刑，以資儆懲。
四、扣案之毒品海洛因拾參包（驗餘合計淨重十．０一公克）、
    塑膠袋三個內所含海絡因殘渣（微量無法秤重），係第一級
    毒品；扣案甲基安非他命十九包（驗餘合計淨重三二．四九
    公克），係第二級毒品，均應依毒品危害防制條例第十八條
    第一項前段之規定宣告沒收銷燬之。另扣案電子磅秤一個，
    係被告所有用以購入毒品海洛因吸食秤重所用，吸食器一個
    則係被告所有供施用甲基安非他命犯罪用，均屬被告所有供
    施用毒品犯罪用之物，應依刑法第三十八條第一項第二款之
    規定沒收。
據上論斷，應依刑事訴訟法第二百七十三條之一第一項、第二百
九十九條第一項前段，毒品危害防制條例第十條第一項、第二項
、第十八條第一項前段，刑法第十一條前段、第四十七條第一項
、第五十一條第五款、第三十八條第一項第二款，判決如主文。
本案經檢察官姜麗香到庭執行職務。
中    華    民    國    98    年    12    月    18    日
                        刑事第五庭  法  官  鄭水銓
以上正本證明與原本無異。
如不服本判決，應於收受送達後十日內向本院提出上訴書狀，其
未敘述上訴之理由者並得於提起上訴後十日內向本院補提理由書
（均須按他造當事人之人數附繕本）。
                                    書記官  許清秋
中    華    民    國    98    年    12    月    21    日
附錄本案論罪科刑法條全文：
毒品危害防制條例第十條：
施用第一級毒品者，處六月以上五年以下有期徒刑。
施用第二級毒品者，處三年以下有期徒刑。


司法院資訊處製作；財團法人民間司法改革基金會備份。
